臺灣橋頭地方法院民事判決
                                    110年度橋簡字第626號
原      告  臺灣橋頭地方檢察署

法定代理人  洪信旭  
訴訟代理人  李典育  
被      告  0000-000000B

訴訟代理人  陳永祥律師
上列當事人間償還犯罪被害補償金事件，經本院於民國111年4月
14日言詞辯論終結，判決如下：
    主      文
被告應給付原告新臺幣300,000元，及自民國109年12月5日起至
清償日止，按週年利率百分之5計算之利息。
訴訟費用新臺幣3,200元由被告負擔。
本判決第一項得假執行；但被告如以新臺幣300,000元為原告預
供擔保，得免為假執行。
    事實及理由
壹、程序部分：
    按行政機關、司法機關及軍法機關所製作必須公示之文書，
    不得揭露被害人之姓名、出生年月日、住居所及其他足資識
    別被害人身分之資訊，性侵害犯罪防治法第12條第2 項定有
    明文。查原告主張被告對甲女（即代號0000-0000000 之女
    子
    ，真實姓名年籍詳卷）所為之犯行，係觸犯刑法第224條之1
　　、第222條第1項第2款之對於未滿14歲女子為強制猥褻罪等
    罪，屬性侵害犯罪，為免揭露或推論出性侵害犯罪之被害人
    身分，本案判決書關於被害人甲女、其母乙女（即代號0000
    -000000A之女子，真實姓名年籍詳卷）、其父即被告（即代
    號0000-000000B）之姓名均予代號稱之，而不予揭露。
貳、實體部分：
一、原告主張：被告不顧其與乙女所生之甲女與其為具直系血親
    關係之親生女，竟分別為下列行為：㈠於甲女小學四年級下
    學期約102 年2 月至102 年5 月23日被告另案保護管束期滿
    前之某週末晚間9 至10點許，基於成年人對少年乘機猥褻之
    犯意，在位於高雄市杉林區大○村被告之兄住處房間內，利
    用甲女熟睡不知抗拒之際，隔著衣服觸摸甲女胸部，甲女因
    此醒來然佯裝睡著不敢聲張，被告繼續隔著甲女褲子撫摸甲
    女下體，再掀開甲女上衣揉甲女胸部，此時甲女出聲詢問要
    幹嘛，被告遂停止其惡行，以此方式乘機猥褻甲女1 次；㈡
    於105 年3 月21日19時許，基於對未滿14歲之女子為強制猥
    褻之犯意，在其位於高雄市左營區住處客廳內，以違反甲女
    意願以手隔著甲女褲子撫摸甲女下體，甲女遂斥被告不要這
    樣並用腳踢被告，嗣因乙女適回家，被告始停止該惡行，以
    此方式強制猥褻甲女1 次得逞。茲被告因上揭妨害性自主案
    件涉犯對未滿14歲之女子犯強制猥褻等罪，經臺灣橋頭地方
    檢察署檢察官以105 年度偵字第1962號提起公訴，經臺灣橋
    頭地方法院以106 年度侵訴字第12 號刑事判決有罪，嗣被
    告上訴，迭經臺灣高等法院高雄分院（下稱高雄高分院）、
    最高法院審理，經最高法院以110年度台上字第5688號刑事
    判決上訴駁回確定。被害人甲女向原告申請性侵害補償金，
    經臺灣橋頭地方檢察署犯罪被害人補償審議委員會以106 年
    度補審字第29號、107年度補審字第7號決定書（下稱系爭決
    定書）補償甲女新臺幣（下同）300,000元，並由原告於108
    年1月3日如數支付，原告依犯罪被害人保護法第12條第1項
    、第2 項前段之規定，向被告行使求償權等語。並聲明：如
    主文第1 項所示。
二、被告則以：被告沒有犯罪，且本件原告已於107年8月間做成
    決定補償，原告遲至109年11月25日始聲請本件支付命令，
    業已罹於2年之時效等語，資為抗辯。並聲明：原告之訴駁
    回。
三、本院得心證之理由：
  ㈠原告主張甲女依法向原告申請犯罪被害補償金，並經原告於1
    08年1月3日支付甲女補償金300,000元，有原告提出財政部
    國庫署匯款資料、系爭決定書在卷可憑，且有本院106年度
    侵訴字第12號刑事判決、高雄高分院107年度侵上訴字第44
    號刑事判決、109年度侵上更一字第8號刑事判決、最高法院
    109年度台上字第1316號刑事判決、110年度台上字第5688號
    刑事判決在卷可佐，堪信為真正。
  ㈡被告雖抗辯稱沒有犯罪云云，惟本院審酌上開刑事判決認定
    被告有於前揭時、地，對甲女為乘機猥褻、強制猥褻等行為
    之事實，係以甲女於警詢、偵查及法院審理過程中，陳述一
    致之證言內容，且衡以甲女於案發後向導師及輔導老師敘及
    被害經過時，身心情緒反應均甚為劇烈及痛苦之情，業據其
    導師、輔導老師於刑事案件中證述明確、復佐以甲女歷年生
    活確實因被告前揭猥褻行為，而有極大轉變，並產生憂鬱症
    及創傷後壓力症候群及自殺舉動之情，有高雄長庚醫院出具
    之精神鑑定報告書、甲女之國民小學學生學籍紀錄表等資料
    可憑，因而確信甲女之指述與事實相符，且有上開補強證據
    可資佐證，致可採為認定犯罪事實之證據等各節，迭經上開
    刑事判決於理由欄內陳述綦詳，又此等依客觀證據認定事實
    之理由，亦核無違反通常經驗定則或論理法則之情事，經本
    院調閱上開刑事卷證，核閱無誤。是以，上開刑事判決所認
    定之事實，既已將卷內之供述、非供述證據相互參酌、剖析
    ，並有考量甲女於案發後之反應，因而得致毫無合理懷疑之
    有罪確信，復查無採證認事之違法或不當，則本院自得以上
    開刑事判決認定之事實作為民事判決之基礎，故原告主張被
    告有對甲女為強制猥褻等行為之事實，應可採信。至被告雖
    仍否認上開刑事判決所認定之事實，惟其並未提出任何事證
    予本院參酌，僅空詞為辯，本院自無從為其有利之判斷。
  ㈢因故意或過失不法侵害他人權利者，負損害賠償責任；不法
　　侵害他人之身體、健康、名譽、自由、信用、隱私、貞操，
    或不法侵害其他人格法益而情節重大者，被害人雖非財產上
    之損害，亦得請求賠償相當之金額。其名譽被侵害者，並得
    請求回復名譽之適當處分。前項請求權，不得讓與或繼承。
    但以金額賠償之請求權已依契約承諾，或已起訴者，不在此
    限，民法第184條第1項、第195條分別定有明文;民法第195
    條所謂相當之金額，應斟酌加害人與被害人雙方之身分、資
    力與加害程度，及其他各種情形核定之，最高法院著有51年
    台上字第233號判例可資參照；因犯罪行為被害而死亡者之
    遺屬或受重傷、性侵害犯罪行為之被害人，得申請犯罪被害
    補償金。前項犯罪被害補償金，由地方法院或其分院檢察署
    支付；國家於支付犯罪被害補償金後，於補償金範圍內，對
    犯罪行為人或依法應負賠償責任之人有求償權；又上開求償
    權由支付補償金之地方法院或其分院檢察署行使，犯罪被害
    人保護法第4條第1項、第2項前段及第12條第1項、第2項前
    段亦分別定有明文。犯罪被害人保護法係為保護因犯罪行為
    被害而死亡者之遺屬或受傷者，在無法獲得充分之賠償時，
    為保障其權益，並促進社會之安全而制定，此從該法第1條
    規定可知。又被害人或被害人遺屬因加害人之犯罪行為致遭
    損害，原應由加害人或其他依法應負賠償責任之人負責賠償
    ，而國家支付犯罪被害補償金者，係基於社會安全考量，使
    其能先行獲得救濟，惟加害人之賠償責任並不因而消滅，故
    基於避免被害人或被害人遺屬獲有雙重賠償，致有不當得利
    之情；使加害人不致脫免民事責任；減低國家財政負擔，降
    低社會大眾之負荷之考量，國家於支付犯罪被害補償金後，
    對原應負責任之人自有求償權，乃於犯罪被害人保護法第12
    條第1項賦與國家有獨立之求償權，行使上固不受當事人訴
    訟內容之拘束，惟求償權既係緣自於犯罪被害人補償金受領
    人之損害賠償請求權，核其法律性質，應屬於「法定之債權
    讓與」，亦即被害人或被害人遺屬自國家獲得犯罪被害補償
    金之同時，不待被害人或被害人遺屬另為債權讓與之表示，
    其對加害人之侵權行為損害賠償請求權即依法移轉國家。承
    上所述，被告既對甲女為上揭行為之犯行，則被告當對甲女
    所受損害應負賠償之責，又原告於108年1月3日已補償甲女
    精神慰撫金30萬元，則揆諸前揭規定，被告自對原告於補償
    金額範圍內負有給付補償金之義務。
  ㈣被告固辯稱原告之求償權業已罹於時效。惟查：
　⒈按國家於支付犯罪被害補償金後，於補償金額範圍內，對犯
    罪行為人或依法應負賠償責任之人有求償權；第一項之求償
    權，因二年間不行使而消滅。於支付補償金時，犯罪行為人
    或應負賠償責任之人不明者，自得知犯罪行為人或應負賠償
    責任之人時起算，犯罪被害人保護法第12條第1 項、第3 項
    分別定有明文。復按犯罪被害人保護法第12條立法理由謂「
    因犯罪行為所造成之損害，原應由犯罪行為人或其他依法應
    負賠償責任之人負責賠償，國家之支付補償，係基於社會安
    全考量，使其能先行獲得救濟，故國家於支付補償金後，對
    原應負責之人自有求償權」，揭示行為人最終賠償義務之原
    則，即造成損害之行為人應負最終賠償責任。是以，國家雖
    先行給付補償金，惟行為人仍應負最後賠償義務，故法律規
    定國家給付補償金後取得求償權，而得向犯罪行為人請求返
    還。如認國家係繼受犯罪被害人對於犯罪行為人之損害賠償
    請求權，而取得代位權，當無庸另行以法律規定求償權，而
    僅須適用民法中債權讓與之相關規定即可，顯見犯罪被害人
    保護法所規定之求償權，與一般債權讓與之情形不同。再上
    開條文並規定國家之求償權，因二年間不行使而消滅，足徵
    該求償權之請求權消滅時效係獨立重行起算，而非依附於犯
    罪被害人之損害賠償請求權，此亦與一般債權讓與之情形不
    同。
  ⒉查原告於108年1月3日支付犯罪被害補償金予甲女，因而取得
    犯罪被害補償金之求償權，自應以該日作為原告行使求償權
    之時效起算點。而原告於109年11月25日以被告為相對人聲
    請核發支付命令，因被告聲明異議，而視為提起本件訴訟等
    情，有蓋用本院收狀章之民事支付命令聲請狀在卷可稽，可
    知原告已在支付補償金後之2 年時效期間內行使求償權，並
    無罹於消滅時效之情形。是原告所為時效抗辯，洵屬無據。
    　
  ㈤末按給付無確定期限者，債務人於債權人得請求給付時，經
    其催告而未為給付，自受催告時起，負遲延責任。其經債權
    人起訴而送達訴狀，或依督促程序送達支付命令，或為其他
    相類之行為者，與催告有同一之效力；又遲延之債務，以支
    付金錢為標的者，債權人得請求依法定利率計算之遲延利息
    。但約定利率較高者，仍從其約定利率；應付利息之債務，
    其利率未經約定，亦無法律可據者，週年利率為百分之五，
    民法第229 條第2 項、第233 條第1 項及第203 條分別定有
    明文。本件原告對被告之請求，核屬無確定期限之給付，從
    而，原告請求被告給付自支付命令送達被告之翌日即109 年
    12 月5 日（見支付命令卷附之送達證書）起至清償日止，
    按週年利率5％計付遲延利息，為有理由，應予准許。
四、綜上所述，原告依犯罪被害人保護法第12條第1項、第2項前
    段規定，請求被告賠償給付300,000元及自支付命令送達翌
    日即109年12月5日起至清償日止，按週年利率5％計算之利息
    ，為有理由，應予准許，爰為判決如主文第1 項所示。
五、本件判決係依民事訴訟法第427 條第1 項規定適用簡易訴訟
    程序，所為被告敗訴判決，應適用民事訴訟法第389 條第1
    項第3 款之規定，依職權宣告假執行。另依同法第392條第2
    項規定，職權宣告被告如預供擔保，免為假執行。
六、訴訟費用負擔之依據：民事訴訟法第78條。本件訴訟費用額
    ，依後附計算書確定如主文所示之金額。
中　　華　　民　　國　　111 　年　　4 　　月　　28　　日
                  橋頭簡易庭　法　　　官  郭育秀
以上正本係照原本作成。
如不服本判決，應於送達後20日內，向本院提出上訴狀並表明上
訴理由，如於本判決宣示後送達前提起上訴者，應於判決送達後
20日內補提上訴理由書（須附繕本）。
中　　華　　民　　國　　111 　年　　4 　　月　　28　　日
                              書　記　官  塗蕙如
訴訟費用計算式：
裁判費（新臺幣）   3,200元
合計               3,200元